【裁判字號】    99,訴,815
【裁判日期】    990730
【裁判案由】    違反毒品危害防制條例
【裁判全文】
臺灣彰化地方法院刑事判決               99年度訴字第815號
公  訴  人  臺灣彰化地方法院檢察署檢察官
被      告  乙○○
上列被告因違反毒品危害防制條例案件，經檢察官提起公訴（
99年度毒偵字第1092號），本院合議庭裁定由受命法官獨任進行
簡式審判程序，茲判決如下：
    主   文
乙○○施用第一級毒品，累犯，處有期徒刑陸月，如易科罰金，
以新臺幣壹仟元折算壹日。
    事   實
一、乙○○前於民國90年間，因施用毒品案件，經臺灣屏東地方
    法院以90年度毒聲字第132 號裁定送勒戒處所觀察、勒戒，
    後因認無繼續施用毒品傾向，於90年2 月8 日觀察勒戒執行
    完畢釋放，並由臺灣屏東地方法院檢察署檢察官以90年度毒
    偵字第203 號為不起訴處分；又於上開觀察勒戒執行完畢後
    5 年內之91年間，因施用毒品案件，經臺灣屏東地方法院檢
    察署檢察官聲請簡易判決處刑及聲請觀察勒戒，觀察勒戒部
    分，經臺灣屏東地方法院以90年度毒聲字第2124號裁定送勒
    戒處所觀察、勒戒，後因認有繼續施用毒品傾向，經臺灣屏
    東地方法院以91年度毒聲字第576 號裁定令入戒治處所施以
    強制戒治1 年，嗣經臺灣屏東地方法院以91年度毒聲字第15
    74號裁定停止戒治，所餘戒治期間，付保護管束，而於92年
    6 月2 日保護管束未經撤銷視為強制戒治執行完畢，聲請簡
    易判決處刑部分，則經臺灣屏東地方法院於91年9 月9 日以
    91年度訴字第453 號判決判處有期徒刑9 月確定，並於93年
    5 月16日縮短刑期執行完畢；又於94年間，因施用毒品案件
    ，經臺灣高雄地方法院於94年7 月11日以94年度訴字第1176
    號判決判處有期徒刑10月、3 月，應執行有期徒刑11月確定
    ，而於93年5 月16日縮短刑期執行完畢【下稱甲案】；復於
    95年間，因施用毒品案件，經臺灣高雄地方法院於95 年5月
    2 日以95年度訴字第693 號判決判處有期徒刑1 年、5 月，
    應執行有期徒刑1 年3 月確定，並經減刑為6 月、2 月又15
    日，應執行有期徒刑7 月又15日【下稱乙案】。上開甲乙案
    件嗣經接續執行，甫於96年7 月16日執行完畢。
二、詎乙○○仍不知悔改，復基於施用第一級毒品海洛因之犯意
    ，於99年5 月8 日晚上11時許，在彰化縣鹿港鎮洛津公園廁
    所內，以將海洛因置入針筒內摻水稀釋後注射血管之方式，
    施用第一級毒品海洛因1 次。嗣於99年5 月10日下午1 時10
    分許，在彰化縣鹿港鎮○○路與自由路口為警盤查，乙○○
    即在有偵查權限之機關或個人尚未發覺其上開犯行前，主動
    向警方坦認其於上開時、地施用海洛因之犯行，而自首接受
    裁判，且同意警方對其採集尿液，送驗結果呈嗎啡、可待因
    陽性反應，而查悉上情。另乙○○復供出其毒品來源為綽號
    「小胖」之甲○○，並提供甲○○使用之行動電話供警查緝
    ，警方因而向本院聲請對甲○○使用之行動電話實施通訊監
    察，因而查獲甲○○販賣毒品之犯行。
三、案經彰化縣警察局鹿港分局報請臺灣彰化地方法院檢察署檢
    察官偵查起訴。
    理  由
一、按除被告所犯為死刑、無期徒刑、最輕本刑為3 年以上有期
    徒刑之罪或高等法院管轄第1 審案件者外，於刑事訴訟法第
    273 條第1 項程序進行中，被告先就被訴事實為有罪之陳述
    時，審判長得告知被告簡式審判程序之旨，並聽取當事人、
    代理人、辯護人及輔佐人之意見後，裁定進行簡式審判程序
    ；除簡式審判程序、簡易程序及第376 條第1 款、第2 款所
    列之罪之案件外，第一審應行合議審判，刑事訴訟法第273
    條之1第1項、第284 條之1 分別定有明文。本案被告乙○○
    所犯係死刑、無期徒刑、最輕本刑為3 年以上有期徒刑以外
    之罪，並於本院行準備程序時就被訴事實為有罪之陳述，經
    受命法官告知簡式審判程序之旨，並聽取其與公訴人之意見
    後，本院認無不得或不宜改依簡式審判程序進行之處，爰依
    上揭規定，裁定本案由受命法官獨任進行簡式審判程序，合
    先敘明。
二、上揭犯罪事實，業據被告乙○○迭於警詢、偵訊及本院審理
    時均坦認不諱，而其上開為警查獲經過，及自首並供出毒品
    來源因而查獲甲○○販毒之犯行等情，則經證人即查獲被告
    之警員楊士鋐到庭證述明確（見本院審理筆錄第4 頁），又
    被告於99年5 月10日，同意警方對其採集尿液送驗，檢驗結
    果亦確呈可待因、嗎啡陽性反應，有詮昕科技股份有限公司
    99年5 月21日報告編號00000000號濫用藥物尿液檢驗報告、
    彰化縣警察局鹿港分局委託檢驗尿液代號與真實姓名對照認
    證表各1 份【各見毒偵卷第16、17頁】附卷可稽，堪認被告
    自白於上開時、地施用第一級毒品海洛因1 次之事實，應與
    事實相符，堪可認定。
三、按施用第一、二級毒品為犯罪行為，毒品危害防制條例第10
    條定有處罰明文。故施用第一、二級毒品者，依前揭規定本
    應科以刑罰。惟基於刑事政策，對合於一定條件之施用者，
    則依同條例第20條、第23條之規定，施以觀察、勒戒及強制
    戒治之保安處分。毒品危害防制條例於92年7月9日修正公布
    ，自93年1月9日施行，其中第20條、第23條將施用毒品之刑
    事處遇程序，區分為「初犯」及「5年內再犯」、「5年後再
    犯」。依其立法理由之說明：「初犯」，經觀察、勒戒或強
    制戒治後，應為不起訴處分或不付審理之裁定；經觀察、勒
    戒或強制戒治執行完畢釋放後，「5年內再犯」者，因其再
    犯率甚高，原實施之觀察、勒戒及強制戒治既已無法收其實
    效，爰依法追訴或裁定交付審理。至於經觀察、勒戒或強制
    戒治執行完畢釋放後，「5年後再犯」者，前所實施之觀察
    、勒戒或強制戒治已足以遮斷其施用毒品之毒癮，為期自新
    及協助其斷除毒癮，仍適用「初犯」規定，先經觀察、勒戒
    或強制戒治之程序。從而依修正後之規定，僅限於「初犯」
    及「5年後再犯」二種情形，始應先經觀察、勒戒或強制戒
    治程序。倘被告於5年內已再犯，經依法追訴處罰，縱其第3
    次（或第3次以上）再度施用毒品之時間，在初犯經觀察、
    勒戒或強制戒治執行完畢釋放5年以後，已不合於「5年後再
    犯」之規定，且因已於「5年內再犯」，顯見其再犯率甚高
    ，原實施觀察、勒戒或強制戒治，已無法收其實效，即應依
    該條例第10條處罰（最高法院95年度第7 次刑事庭會議決議
    、最高法院97年度第5 次刑事庭會議決議要旨參照）。查，
    被告前於90年間，因施用毒品案件，經臺灣屏東地方法院以
    90年度毒聲字第132 號裁定送勒戒處所觀察、勒戒，後因認
    無繼續施用毒品傾向，於90年2 月8 日觀察勒戒執行完畢釋
    放，並由臺灣屏東地方法院檢察署檢察官以90年度毒偵字第
    203 號為不起訴處分；又於上開觀察勒戒執行完畢後5 年內
    之91年間，因施用毒品案件，經臺灣屏東地方法院檢察署檢
    察官聲請簡易判決處刑及聲請觀察勒戒，觀察勒戒部分，經
    臺灣屏東地方法院以90年度毒聲字第2124號裁定送勒戒處所
    觀察、勒戒，後因認有繼續施用毒品傾向，經臺灣屏東地方
    法院以91年度毒聲字第576 號裁定令入戒治處所施以強制戒
    治1 年，嗣經臺灣屏東地方法院以91年度毒聲字第1574號裁
    定停止戒治，所餘戒治期間，付保護管束，而於92 年6月2
    日保護管束未經撤銷視為強制戒治執行完畢，聲請簡易判決
    處刑部分，則經臺灣屏東地方法院於91年9 月9 日以91年度
    訴字第453 號判決判處有期徒刑9 月確定，並於93 年5月16
    日縮短刑期執行完畢之事實，有臺灣高等法院被告前案紀錄
    表1 份附卷可參。則被告前既曾因施用毒品案件，經觀察、
    勒戒後，復於觀察勒戒執行完畢釋放後5 年內再犯施用毒品
    罪，且經法院判處罪刑確定，被告於本案犯罪事實欄二、所
    示時間，再度施用海洛因之犯行，即非屬毒品危害防制條例
    第20條第3 項所定「5 年後再犯」之情形，是檢察官逕行起
    訴，要無不合。依前開說明，被告上開所為，係於上揭觀察
    勒戒行完畢釋放後5 年內，再犯施用毒品罪，且經法院判處
    罪刑後，再度犯本案之毒品危害防制條例第10條第1 項施用
    第一級毒品罪，應認本案事證明確，被告上開犯行，堪予認
    定。
四、按海洛因係毒品危害防制條例第2 條第2 項第1 款所明定之
    第一級毒品。核被告所為，係犯同條例第10條第1 項之施用
    第一級毒品罪。被告持有第一級毒品進而施用，其持有之低
    度行為為施用之高度行為所吸收，不另論持有第一級毒品罪
    。又被告前於94年間，因施用毒品案件，經臺灣高雄地方法
    院於94年7 月11日以94年度訴字第1176號判決判處有期徒刑
    10月、3 月，應執行有期徒刑11月確定，而於93年5 月16
    日縮短刑期執行完畢【即甲案】；復於95年間，因施用毒品
    案件，經臺灣高雄地方法院於95年5 月2 日以95年度訴字第
    693 號判決判處有期徒刑1 年、5 月，應執行有期徒刑1 年
    3 月確定，並經減刑為6 月、2 月又15日，應執行有期徒刑
    7 月又15日【即乙案】。上開甲乙案件嗣經接續執行，甫於
    96年7 月16日執行完畢等情，此有臺灣高等法院被告前案紀
    錄表1 份存卷可考，其於5 年內故意再犯本案有期徒刑以上
    之罪，應依刑法第47條第1 項之規定，論以累犯，並加重其
    刑。再被告係在有偵查權限之機關或個人尚未發覺其上開犯
    行前，主動向警方自首坦認其於上開時、地施用海洛因之犯
    行，並供出毒品來源係綽號「小胖」之甲○○，因而查獲甲
    ○○販賣毒品之犯行，甲○○因而於99年7 月22日為本院裁
    定羈押在案等情，此據證人即查獲被告之警員楊士鋐到庭證
    述明確（見本院審理筆錄第4 頁），且被告復接受裁判，是
    被告應符合刑法第62條前段自首及毒品危害防制條例第17條
    第1 項減輕其刑之要件，應依刑法第62條前段、毒品危害防
    制條例第17條第1 項之規定，各減輕其刑。被告同時有加重
    、2 次減輕其刑之事由，爰依法先加後遞減輕之。爰審酌被
    告因施用毒品案件，經觀察、勒戒執行完畢釋放後，未能徹
    底戒絕毒品，復犯本案施用第一級毒品罪，難認有戒毒悔改
    之意，惟念其施用毒品乃自戕一己之身體健康，尚未對他人
    造成危害，及其犯罪動機、方法、手段、所生危害，暨犯後
    主動坦承犯行，到庭態度尚稱良好等一切情狀，爰量處如主
    文所示之刑，並諭知易科罰金之折算標準。
據上論斷，應依刑事訴訟法第273條之1第1項、第299條第1項前
段，毒品危害防制條例第10條第1 項、第17條第1 項，刑法第11
條前段、第47條第1 項、第62條前段、第41條第1 項前段，判決
如主文。
本案經檢察官陳建佑到庭執行職務。
中    華    民    國    99    年    7    月    30    日
                  刑事第二庭  法  官  吳芙如
以上正本證明與原本無異。
如不服本判決應於收受判決後10日內向本院提出上訴書狀，並
應敘述具體理由。其未敘述上訴理由者，應於上訴期間屆滿後
20日內向本院補提理由書(均須按他造當事人之人數附繕本)
「切勿逕送上級法院」。
中    華    民    國    99    年    7     月    30    日
                              書記官  林明俊
毒品危害防制條例第10條
施用第一級毒品者，處 6 月以上 5 年以下有期徒刑。
施用第二級毒品者，處 3 年以下有期徒刑。

司法院資訊處製作；財團法人民間司法改革基金會備份。
